臺灣雲林地方法院刑事判決　　　　　　　 99年度訴字第335號
　　　　　　　　　　　　　　　　　　　 99年度訴字第830號
公　訴　人　臺灣雲林地方法院檢察署檢察官
被　　　告　徐桂鴻
　　　　　　林俊其
　　　　　　林賢一
上列被告等因違反廢棄物清理法等案件，經檢察官提起公訴（98
年度偵字第4630號、99年度偵字第5780號），被告3 人均於合併
進行之準備程序中為有罪之陳述，本院合議庭裁定由受命法官獨
任合併行簡式審判程序，判決如下：
    主  文
徐桂鴻共同犯廢棄物清理法第四十六條第四款之非法清理廢棄物
罪，處有期徒刑壹年肆月。緩刑參年，並應於民國一百零一年五
月三十日前向公庫支付新臺幣拾萬元。
林俊其共同犯廢棄物清理法第四十六條第四款之非法清理廢棄物
罪，處有期徒刑壹年貳月。緩刑參年，並應於民國一百零一年五
月三十日前向公庫支付新臺幣伍萬元。
林賢一犯廢棄物清理法第四十六條第三款之非法清理廢棄物罪，
處有期徒刑壹年。緩刑參年，並應於民國一百零一年五月三十日
前向公庫支付新臺幣貳萬元。
    事實及理由
一、犯罪事實
    徐桂鴻係址設雲林縣北港鎮溝皂里188 號之「煌典皮革工業
    股份有限公司」（下稱煌典公司）經理，林俊其係其國中同
    學，並擔任該公司臨時員工，2 人明知未依廢棄物清理法規
    定領有廢棄物清除、處理許可文件，不得從事廢棄物之貯存
    、處理、清除業務，徐桂鴻因煌典公司產出之污泥含有水分
    、金屬「鉻」及臭味，經附近民眾異議，故需要空地瀝乾後
    清運他處，竟於民國98年3 、4 月間，與林俊其共同基於非
    法清除、處理廢棄物之犯意聯絡，央請林俊其找尋空地堆置
    上開污泥，嗣因林俊其之父林賢一前向地主林星輝承租之雲
    林縣元長鄉○○村○○路92之38號空地（即東庄段888 地號
    土地）閒置多時，林賢一知悉未經主管機關許可，不得提供
    土地堆置廢棄物，且預見徐桂鴻、林俊其欲堆置之物品係廢
    棄物，惟仍不違反其本意，提供其所承租之上開土地予林俊
    其、徐桂鴻堆置廢棄物，徐桂鴻即推由林俊其自98年5 、6
    月間起，以貨車接續將煌典公司產出之污泥載運至上開空地
    堆放，累計達250 立方公尺。嗣於98年7 月20日經警會同雲
    林縣環境保護局在該處空地查獲。
二、認定犯罪事實所憑之證據及理由
  (一)程序方面
    被告徐桂鴻、林俊其、林賢一所犯係死刑、無期徒刑、最輕
    本刑三年以上有期徒刑以外之罪，又被告3 人於準備程序中
    為有罪之陳述，經受命法官告知簡式審判程序之旨，並聽取
    被告3 人及檢察官之意見後，合議庭認宜由受命法官獨任行
    簡式審判程序。是本件調查證據依刑事訴訟法第273 條之2
    之規定，不受同法第159 條第1 項、第161 條之2 、第161
    條之3 、第163 條之1 及第164 條至第170 條之限制，先予
    敘明。
  (二)實體方面
    上揭犯罪事實，業據被告3 人於本院準備程序及審理中坦承
    不諱，並有被告3 人於警詢、偵查中之自白筆錄在卷可證。
    另有被害人林星輝之警詢中及偵查中供述筆錄、房屋租賃契
    約書1 紙、雲林縣環境保護局98年11月25日雲環廢字第0980
    008224號函、現場照片10張及佳美環境科技股份有限公司98
    年10月27日編號EY00000000號廢棄物檢測報告附卷足稽，足
    認被告3 人之自白與事實相符。本件事證明確，被告3 人非
    法清理廢棄物之犯行足堪認定，應予依法論罪科刑。
三、論罪科刑之理由
  (一)按廢棄物分為一般廢棄物及事業廢棄物二種，其中事業廢棄
    物又分為有害事業廢棄物及一般事業廢棄物，其有害事業廢
    棄物，係由事業機構所產生具有毒性、危險性，其濃度或數
    量足以影響人體健康或污染環境之廢棄物，而一般事業廢棄
    物，則係由事業機構所產生有害事業廢棄物以外之廢棄物，
    從事廢棄物清除、處理業務者，應向該縣主管機關或中央機
    關委託之機關申請核發公民營廢棄物清除處理機構許可文件
    後，始得受託清除、處理廢棄物業務，此參廢棄物清理法第
    2 條第1 項、第41條第1 項前段規定意旨甚明。查被告2 人
    清運、堆置之污泥係含超標鉻之事業廢棄物，業經主管機關
    雲林縣環境保護局於該地採集樣品5 罐後，編號2 至5 號檢
    出金屬「鉻」含量分別高達15800mg/kg、19400mg/kg、2880
    0mg/kg、17000mg/kg，遠高於管制標準250mg/kg，判定為有
    害事業廢棄物，此有雲林縣環境保護局98年11月25日雲環廢
    字第0980008224號函及函附佳美環境科技股份有限公司廢污
    泥檢測報告在卷可證。被告徐桂鴻、林俊其於本案所為，係
    以一定規模從事廢棄物之清除及處理，而非任意棄置，故核
    被告徐桂鴻、林俊其所為，均係犯廢棄物清理法第46條第4
    款之未依同法第41條第1 項規定領有廢棄物處理許可文件，
    從事廢棄物清除、處理之罪。被告徐桂鴻、林俊其就上揭犯
    行有犯意聯絡及行為分擔，為共同正犯。被告林賢一所為，
    係犯廢棄物清理法第46條第3 款之未經許可提供土地堆置廢
    棄物罪。
  (二)爰審酌被告3 人均坦承犯行，犯後態度尚可，被告徐桂鴻當
    時係煌典公司之經理，身居管理階層竟無視行政管制規範，
    又罔顧企業之社會責任，僅因減少含水污泥重量即可降低煌
    典公司應負擔之廢棄物清運費用，竟將污泥堆置於農用土壤
    ，將原應由企業負擔之處理廢棄物成本外部化，而使被害人
    林星輝受有財產上損害；被告林俊其當時係煌典公司員工，
    其知悉煌典公司製造商品過程添加鉻粉，餘留之污泥含水分
    與鉻成分，竟輕率覓得空地後即任意堆置具有污染性之廢棄
    物，造成土壤污染；被告林賢一係因其子即被告林俊其向其
    表示工廠欲堆置物品，即提供原為自己務農使用之土地堆置
    廢棄物，行為雖屬輕率，惟動機可諒，且惡性不及實際從事
    廢棄物堆置之被告徐桂鴻、林俊其。被告3 人犯行以被告徐
    桂鴻之情節最重，被告林俊其次之，被告林賢一又次之。其
    等行為致使系爭土地喪失養分且無法培育植物，自被查獲至
    言詞辯論終結經時近2 年，仍無法將土地回復原狀，對於環
    境法益亦生莫大之戕害，犯罪所生損害非輕，惟與其他違反
    廢棄物清理法罪之犯行情節相較，被告3 人僅為節省煌典公
    司支出而堆置污泥，未有先將上開土地原有土壤刨除販賣、
    再承攬非法廢棄物回填而二度牟利等極度惡劣犯行，是尚難
    謂被告3 人各犯上開之罪應量處重刑。另參被告徐桂鴻高中
    肄業，自98年煌典公司之工廠停工後即無業至今，已婚育有
    2 子；被告林俊其高中畢業，打零工為業，已婚育有2 子；
    被告林賢一年事已高，子女均成家，與配偶與孫兒同住，被
    告3 人社會活動與家庭生活均屬正常等一切情狀，分別量處
    如主文所示之刑。
  (三)再查被告徐桂鴻、林俊其均無犯罪紀錄，被告林賢一未曾因
    故意犯罪受有其徒刑以上行之宣告，均有卷附臺灣高等法院
    被告前案紀錄表足憑。被告徐桂鴻、林俊其雖未及將系爭土
    地受污染之土壤盡數清除、回填客土，並經檢驗合格，確認
    回復至土地未經污染之狀態，惟其2 人業已斥資與環境清理
    公司簽約，並向主管機關提交清理計畫而經核可，此有雲林
    縣環保局100 年9 月21日雲環廢字第1000007158號函在卷可
    稽（本院卷(三)第208 頁），足認被告徐桂鴻、林俊其已持續
    循合法管道清除該土地上之有害事業廢棄物，逐步將土地回
    復原狀。又被告徐桂鴻、林俊其欠缺法律知識與環境意識，
    而被告林賢一年事已高，因順應其子要求提供自己承租之土
    地堆置有害廢棄物，致該土地無法繼續務農生產，自身亦受
    損害，應係一時失慮而觸刑章，歷經此次審判及後續斥資清
    理之教訓，當認俱已知警惕而均無再犯之虞，是認本案所宣
    告之刑皆以暫不執行為適當，爰依刑法第74條第1 項第1 款
    之規定宣告緩刑3 年。然被告徐桂鴻、林俊其所為犯行造成
    土壤污染，不僅反映其2 人等對於清除處理工業廢棄物之成
    本概念薄弱，以及其2 人對於環境行政管制之僥倖心理，亦
    反映被告3 人對於生態多樣性、土壤與水資源純淨性等環境
    法益之不重視，爰依同條第2 項第4 款之規定，並依被告3
    人之犯罪情節，各命被告徐桂鴻向公庫支付新臺幣（下同）
    100,000 元、林俊其向公庫支付新臺幣50,000元，並命被告
    林賢一向公庫支付20,000元，以啟自新。
  (四)公訴意旨認被告林俊其提供土地堆置廢棄物，涉以一行為另
    犯同法第46條第3 款之未經主管機關許可，提供土地堆置廢
    棄物罪嫌。按同法第46條第3 款所稱提供土地堆置廢棄物，
    應指以支配利用之意思，允由他人於現為自己持有之土地上
    堆置廢棄物。然查被告林俊其供稱該土地係被告林賢一所承
    租種木瓜用等語（98年度偵字第4630號卷，第20頁），參以
    被告林賢一於本院審理中供稱伊答應被告林賢一於土地上放
    置東西等語（本院卷(三)第234 頁背面），堪認於98年5 月被
    告林俊其開始堆置廢棄物前，被告林俊其尚須徵詢被告林賢
    一之同意始得支配利用上開土地，是當時上開土地係由被告
    林賢一持有，其情節自與被告林俊其基於自己支配之意思允
    由他人堆置廢棄物不同。是難僅憑被告林俊其將上開廢棄物
    堆置於其覓得其父承租之土地，即認定其另有何提供土地堆
    置廢棄物之犯意，惟此部分若成立犯罪，與上開罪名有想像
    競合之裁判上一罪關係，爰不另為無罪之諭知。
四、應適用之法律
    依刑事訴訟法第299 條第1 項、第273 條之1 第1 項、刑法
    第11條前段、第28條，廢棄物清理法第46條第1 項第4 款前
    段、第3 款，刑法第74條第1 項第1 款、第2 項第4 款，作
    成本判決。
中    華    民    國  100     年    10    月    21    日
                  刑事第一庭    法  官  李奕逸
以上正本證明與原本無異。
如不服本判決應於收受判決後10日內向本院提出上訴書狀，並應
敘述具體理由；其未敘述上訴理由者，應於上訴期間屆滿後20日
內向本院補提理由書（均須按他造當事人之人數附繕本）。「切
勿逕送上級法院」。
                                書記官  林惠鳳
中    華    民    國  100     年    10    月    21    日
附錄本案論罪科刑法條全文：
廢棄物清理法第46條
有下列情形之一者，處一年以上五年以下有期徒刑，得併科新臺
幣三百萬
元以下罰金：
一、任意棄置有害事業廢棄物。
二、事業負責人或相關人員未依本法規定之方式貯存、清除、處
    理或再利用廢棄物，致污染環境。
三、未經主管機關許可，提供土地回填、堆置廢棄物。
四、未依第四十一條第一項規定領有廢棄物清除、處理許可文件
    ，從事廢棄物貯存、清除、處理，或未依廢棄物清除、處理
    許可文件內容貯存、清除、處理廢棄物。
五、執行機關之人員委託未取得許可文件之業者，清除、處理一
    般廢棄物者；或明知受託人非法清除、處理而仍委託。
六、公民營廢棄物處理機構負責人或相關人員、或執行機關之人
    員未處理廢棄物，開具虛偽證明。
廢棄物清理法第41條
從事廢棄物清除、處理業務者，應向直轄市、縣 (市) 主管機關
或中央主管機關委託之機關申請核發公民營廢棄物清除處理機構
許可文件後，始得受託清除、處理廢棄物業務。但有下列情形之
一者，不在此限：
一、執行機關依第五條第二項、第六項、第十二條第一項辦理一
    般廢棄物之回收、清除、處理、再利用。
二、依第八條規定緊急清理廢棄物所指定之設施或設備。
三、依第十四條第二項規定依報經中央主管機關核准之方式清除
    、處理一般廢棄物。
四、依第十八條第一項規定回收、貯存、清除、處理一般廢棄物
    。
五、第二十八條第一項第二款、第三款第二目至第五目、第四款
    之清除機具、處理設施或設備。
六、目的事業主管機關依第三十三條、第三十四條規定自行或輔
    導設置之處理設施。
七、中央主管機關會同中央目的事業主管機關依第三十五條第一
    項設置之設施。
前項公民營廢棄物清除處理機構許可文件之核發，應副知中央主
管機關。